【裁判字號】    92,台非,289
【裁判日期】    920814
【裁判案由】    妨害公務
【裁判全文】
最高法院刑事判決                                九十二年度台非字第二八九號
    上  訴  人  最高法院檢察署檢察總長
    被      告  甲○○
右上訴人因被告妨害公務案件，對於台灣高等法院台南分院中華民國九十二年六月二
十六日第二審確定判決（九十二年度上易字第三三九號，起訴案號：台灣雲林地方法
院檢察署九十一年度偵字第三五二八、四七二六、四七三三號），認為部分違法，提
起非常上訴，本院判決如左：
    主  文
原審及第一審判決關於妨害公務違背法令部分均撤銷。
    理  由
非常上訴理由稱：「按刑事訴訟法第三百七十九條第十二款規定，除有特別規定外，
已受請求之事項未予判決者，其判決當然為違背法令。所稱已受請求之事項，乃指起
訴書犯罪事實欄已有敘及，而與已判決之部分有連續犯、想像競合犯、牽連犯之裁判
上一罪，或結合犯、常業犯、吸收犯與加重結果犯之實質上一罪之關係者均屬之。又
同法第二百六十七條規定檢察官就犯罪事實一部起訴者，其效力及於全部。審理事實
之法院對起訴書事實欄已記載之事實，若與科刑部分有前述裁判上一罪或實質上一罪
關係者，均應本於公訴不可分之原則，一併加以審判；否則，即難謂無已受請求之事
項而未予判決之違誤（最高法院八十二年度台上字第二二六七號判決參照）。本件檢
察官起訴書於事實欄內已記載『……，甲○○酒後……以公共電話撥打一一０謊報刑
案……，並砸話筒，經警員林段賢查獲加以制止並帶回莿桐分駐所處理途中甲○○跳
車逃跑，並以Ｓ腰帶攻擊追趕之林段賢，使其右眉處受有撕裂傷一處。』而第一審法
院判決書於事實欄亦認定『……警員林段賢……以現行犯加以逮捕並讓甲○○坐於警
車後座欲帶回警局製作筆錄，……。惟於警車行經上開中正路六六巷路口時，甲○○
乘停紅燈之際，竟打開右後車門向外衝出，企圖脫逃，林段賢見狀立即下車追逐，於
上開中正路五十四號前拉住甲○○腰帶，使甲○○無法順利脫逃。然於警員林段賢將
甲○○帶至警車旁，要將其推進警車時，甲○○竟另起妨害公務之犯意，突然轉身解
開其身上之Ｓ腰帶打向林段賢，造成林段賢頭部右眉處受傷……』。是被告甲○○於
妨害公務外，自尚犯傷害罪，且係一行為而觸犯此項傷害與妨害公務二項罪名，屬想
像競合犯。傷害部分既經林段賢於檢察官偵查中提出告訴（見台灣雲林地方法院檢察
署九十一年度偵字第四七三三號偵查卷宗第三０頁第三十一頁），依上開說明，法院
自應加以審判。第一審法院對被告之傷害犯行置而不論，僅論被告以妨害公務之罪，
難謂無已受請求之事項而未予判決之違誤。乃原判決於其事實欄謂『……於警車行經
上開中正路六六巷路口時，甲○○乘停紅燈之際，竟打開右後車門向外衝出，企圖脫
逃，林段賢見狀立即下車追逐，於上開中正路五十四號前拉住甲○○腰帶，使甲○○
無法順利脫逃。然於警員林段賢將甲○○帶至警車旁，要將其推進警車時，甲○○竟
另起妨害公務之犯意，突然轉身解開其身上之Ｓ腰帶打向林段賢，造成林段賢頭部右
眉處受傷……』，亦認定被告有傷害林段賢之事實，乃竟維持第一審不當之判決，對
第一審法院判處被告妨害公務部分，駁回被告之上訴。同有已受請求之事項未予判決
之違背法令。爰依刑事訴訟法第四百四十一條、第四百四十三條提起非常上訴，以資
糾正」等語。
本院按：除刑事訴訟法有特別規定外，已受請求之事項未予判決者，其判決當然違背
法令，刑事訴訟法第三百七十九條第十二款規定甚明。又法院審判之範圍係以起訴之
事實為準，並不受檢察官所引法條之拘束。本件被告甲○○因妨害公務案件，經檢察
官提起公訴，依起訴書記載之事實「甲○○於民國九十一年十一月十日下午七時五十
分許，酒後在莿桐鄉○○路農會附近連續七次在不同地點以公共電話撥打一一０謊報
刑案或故不出聲，並砸話筒，經警員林段賢查獲加以制止，並帶回莿桐分駐所處理途
中，甲○○跳車逃跑，並以Ｓ腰帶攻擊追趕之林段賢，使其右眉處受有撕裂傷一處，
案經林段賢告訴」等情，依此事實，參酌傷害罪部分已經林段賢於檢察官偵查中合法
告訴等情綜合觀之，此部分自亦在起訴範圍內，與妨害公務罪部分且有想像競合犯之
裁判上一罪關係，法院自應併予審判，不因起訴書就妨害公務罪部分未併引傷害罪起
訴法條，亦未說明傷害罪與妨害公務罪間有一行為觸犯二罪名之想像競合關係而異。
乃第一審判決事實欄既已記載：「……警員林段賢……以現行犯加以逮捕，並讓甲○
○坐於警車後座欲帶回警局製作筆錄，……。惟於警車行經上開中正路六六巷口時，
甲○○乘停紅燈之際，竟打開右後車門向外衝出，……，林段賢見狀立即下車追逐，
於上開中正路五十四號前拉住甲○○腰帶，使甲○○無法順利脫逃。然於警員林段賢
將甲○○帶至警車旁，要將其推進警車時，甲○○竟另起妨害公務犯意，突然轉身解
開其身上之Ｓ腰帶打向林段賢，造成林段賢頭部右眉處受傷，案經林段賢告訴」等情
，但僅就妨害公務罪部分予以判決，就被告被訴同時犯有傷害罪嫌部分是否成立犯罪
，竟無隻字片語敘及，自難謂無已受請求之事項未予判決之違法。案經上訴，原審不
加糾正，竟仍維持第一審關於此部分之違法判決，判決駁回被告之第二審上訴，自同
有已受請求之事項未予判決之違背法令。案經確定，非常上訴意旨執以指摘，洵有理
由，惟原判決尚非不利於被告，應由本院僅將原審及第一審判決關於妨害公務違背法
令部分撤銷，以資糾正。
據上論結，應依刑事訴訟法第四百四十七條第一項第一款前段，判決如主文。
中      華      民      國    九十二    年      八      月     十四     日
                              最高法院刑事第十二庭
                                  審判長法官  張  淳  淙
                                        法官  謝  俊  雄
                                        法官  蘇  振  堂
                                        法官  張  春  福
                                        法官  呂  丹  玉
      右正本證明與原本無異
                                              書  記  官
中      華      民      國    九十二    年      八      月    二十二    日
                                                                        Ｌ


司法院資訊處製作；財團法人民間司法改革基金會備份。
